臺灣臺北地方法院刑事判決　　　　　　　99年度易字第3071號
公　訴　人　臺灣臺北地方法院檢察署檢察官
被　　　告　林聖智
上列被告因詐欺案件，經檢察官提起公訴（99年度偵字第22286
號），本院判決如下：
    主  文
林聖智幫助意圖為自己不法之所有，以詐術使人將本人之物交付
，累犯，處有期徒刑肆月，如易科罰金，以新臺幣壹仟元折算壹
日。
    事  實
一、林聖智前因公共危險案件，經本院以91年度交訴字第61號判
    決判處有期徒刑7 月，後經臺灣高等法院以92年度交上訴字
    第65號判決駁回上訴確定；又因搶奪案件，經本院以92年度
    訴字第348 號判決判處有期徒刑1 年8 月確定；該兩罪後定
    應執行有期徒刑2 年2 月。其另因轉讓第二級毒品案件，經
    臺灣高等法院以93年度上更一字第649 號判決判處有期徒刑
    2 年4 月確定；且因違反槍砲彈藥刀械管制條例等案件，各
    經本院以92年度重訴字第34號判決判處有期徒刑1 年2 月及
    6 月確定，該兩罪經減刑後與前揭毒品之罪合併定應執行有
    期徒刑3 年1 月，復與首揭兩罪之應執行刑接續執行，甫於
    民國97年2 月27日因縮短刑期假釋出監併付保護管束（轉執
    行罰金易服勞役至97年5 月2 日），所餘刑期至97年11月19
    日屆至，其假釋未經撤銷，未執行之刑以已執行論。
二、林聖智預見某真實姓名、年籍不詳之人不自行申辦郵局或銀
    行帳戶而向他人索用，係擬供為詐欺等不法犯罪行為贓款匯
    入之人頭帳戶之用等事實，竟以此事實之發生不違背其本意
    之幫助詐欺不確定故意，於民國99年8 月9 日上午11時許後
    至同日下午5 時28分許前之某時，在臺灣地區某不詳地點，
    將其當日上午甫申辦之華南商業銀行新店分行帳戶（址設新
    北市新店區即臺北縣新店市○○路○段108 號，帳號為0000
    00000000號，下稱華南銀帳戶）之晶片金融卡（含變更後之
    密碼）交予該不詳之人使用。嗣該人與同詐騙集團成員（均
    無證據證明係未滿18歲之人）間，意圖為自己不法之所有，
    共同基於詐欺取財之犯意聯絡，於當日（9 日）下午5 時28
    分許，遣人去電紀卉珊，佯稱其某筆網路購物誤設定成分期
    付款，需前往提款機操作方能解決問題云云，致紀卉珊陷於
    錯誤，依指示於當日傍晚6 時13分許，錯將其帳戶內之新臺
    幣（下同）14,843元轉出並匯入對方指定之上開華南銀帳戶
    內，該集團成員並隨即將之提領一空，因而詐欺得手，嗣因
    紀卉珊去電父親察覺有異，方知受騙，並報警處理，始循線
    查知上情。
三、案經被害人紀卉珊訴由新北市（臺北縣）政府警察局新店分
    局報請臺灣臺北地方法院檢察署檢察官偵查起訴。
    理  由
一、證據能力：本件認定事實所引用之卷內所有卷證資料（包含
    人證、書證等，詳下述及者），並無證據證明係公務員違背
    法定程序所取得，與本案亦有自然之關連性，被告林聖智於
    準備程序迄至本案言詞辯論終結，均未提出關於證據能力之
    聲明異議（見本院卷第51、52頁筆錄），且卷內之傳聞書證
    ，亦無刑事訴訟法第159 條之4 之顯有不可信之情況或其他
    不得作為證據之情形，本院認引為證據為適當，是依刑事訴
    訟法第159 條之4 、之5 等規定，下述認定事實所引用之證
    據方法均有證據能力，合先敘明。
二、訊據被告矢口否認涉有何幫助詐欺之犯行，辯稱：其開戶後
    將密碼變更，又把開戶用的1,000 元領出900 元還給朋友，
    且把密碼寫在紙上，連同提款卡放在套子裡，再置於機車置
    物箱內，返家時將機車停在住處樓下，僅拿走存摺，未取出
    提款卡，隔天早上上班時才發現提款卡不見，隨即到銀行辦
    理掛失，銀行行員才說帳戶遭列為警示帳戶云云。然查，上
    開事實，證人即被害人紀卉珊業已於警、偵訊中就其遭詐騙
    而依指示匯款至上開帳戶內之經過陳述甚詳，並有華南銀函
    覆之客戶查詢資料、開戶總約定書、存款往來明細等件在卷
    可稽（見偵卷第17頁以下），且有被害人提出之匯款單據、
    警製受理各類案件紀錄表、受理詐騙帳戶通報警示簡便格式
    表等件存卷為憑；雖被告自警詢時起屢屢答辯如上，然被告
    上開將該帳戶之金融卡（含變更後之密碼）放在機車置物箱
    內遭竊之辯解果若為真，則被告取回甫申辦且獲啟用並期能
    存提款之晶片金融卡之重要個人金融資料後，竟隨意丟在通
    常之人均知物品極易失竊之機車置物箱內，依其所述（見本
    院卷第34至36頁筆錄），其內有價值者類如證件，其另放在
    座墊下方之套子內，並未遺失，但重要如本案帳戶金融卡卻
    與較無價值者類如螢幕壞掉之手機、安全帽、大鎖等併放在
    一起，被告明知其將金融卡與密碼紙併放，卻如此保管，明
    顯違背常情事理，且詐騙集團如隨意遣人在路邊竊取他人金
    融卡充作人頭帳戶，隨時有遭帳戶名義人發現辦理掛失以致
    不及將詐騙所得領出之慮，又參酌被告自述變更密碼之時間
    ，距離被害人接獲詐騙電話之時間，當中僅有數小時之隔，
    客觀上由行竊者變賣或交付再輾轉流通至詐騙集團手上之可
    能性又大為降低，另被告雖知先行前往銀行掛失，但終究未
    前往報警（經查被告住處樓下並無裝設監視器，此業據新北
    市即臺北縣政府警察局新店分局函覆在卷，見本院卷第39、
    41頁，附此敘明），是連同其所辯顯非合理之詞，益證被告
    對於該華南銀帳戶金融卡（含密碼）之去向並未吐實，上開
    放在機車置物箱內遺失遭竊之說斷非事實，則參酌被告變更
    密碼並領出帳戶內900 元及被害人遭騙之時序先後，堪認被
    告係於99年8 月9 日上午11時許領款後至同日被害人於傍晚
    5 時28分許接獲詐騙電話前之某時，在臺灣地區某不詳地點
    ，將其當日所申辦之華南銀帳戶之晶片金融卡（含密碼）交
    付予某不詳之人（依罪疑惟輕原則認定非係未滿18歲之人，
    且被告非售出帳戶），幫助其人與同詐騙集團成員（同應認
    定為非係未滿18歲之人）向被害人詐得上開金額之事實已明
    ；查銀行活期儲蓄存款帳戶，一般人極易申請取得，且個人
    之存款帳戶存簿、印章、提款卡（含密碼）等資料，乃關係
    該帳戶款項之存取，若非極為信任之親友因急迫情形有立即
    使用必要等特殊情形外，否則本可自行開立帳戶使用，自無
    須任意向他人索用，個人之帳戶資料，亦無隨便交予他人之
    理；參照政府、媒體多年來向民眾大力宣導勿交付帳戶予他
    人而成為犯罪集團幫兇之眾所周知之事實，被告身為國中肄
    業、智識正常之成年人，自難諉為不知，而被告仍親將帳戶
    金融卡連同密碼交予來歷不明之某人，臨訟又反覆杜撰卡片
    遺失遭竊之情，實悖於情理，則綜觀上開各節，當信被告主
    觀上已然預見類如詐欺取財之犯罪事實發生，縱如此亦不違
    背其本意，被告確係基於幫助詐欺取財之不確定故意，而提
    供上開帳戶資料予某詐騙集團之成員，致該人所屬集團以此
    向被害人詐得上開款項之情已明，被告上開所辯，查與事實
    不符，無從採信，從而，本案事證已明，被告犯行堪以認定
    ，自應依法論科。
三、查被告係將其所申辦之華南銀帳戶晶片金融卡（含密碼）交
    予某不詳之人，雖可預見該人與其他共犯係從事詐欺取財等
    不法行為且縱如此亦不違背本意，然此僅係對其等之詐欺取
    財犯行提供助力，並非有何共同正犯之犯意聯絡及行為分擔
    ，且尚不能證明被告知悉該人及其集團係從事常業詐欺或其
    他重大犯罪，故核被告所為，僅係犯刑法第30條第1 項前段
    、第339 條第1 項之幫助詐欺取財罪。查被告前因公共危險
    案件，經本院以91年度交訴字第61號判決判處有期徒刑7 月
    ，後經臺灣高等法院以92年度交上訴字第65號判決駁回上訴
    確定；又因搶奪案件，經本院以92年度訴字第348 號判決判
    處有期徒刑1 年8 月確定；該兩罪後定應執行有期徒刑2 年
    2 月。其另因轉讓第二級毒品案件，經臺灣高等法院以93年
    度上更一字第649 號判決判處有期徒刑2 年4 月確定；且因
    違反槍砲彈藥刀械管制條例等案件，各經本院以92年度重訴
    字第34號判決判處有期徒刑1 年2 月及6 月確定，該兩罪經
    減刑後與前揭毒品之罪合併定應執行有期徒刑3 年1 月，復
    與首揭兩罪之應執行刑接續執行，於97年2 月27日因縮短刑
    期假釋出監併付保護管束（轉執行罰金易服勞役至97年5 月
    2 日），所餘刑期至97年11月19日屆至，其假釋未經撤銷，
    未執行之刑以已執行論，此有臺灣高等法院被告前案紀錄表
    1 份可按，其於5 年內故意再犯本件最重本刑為有期徒刑以
    上之罪，為累犯，應依刑法第47條第1 項之規定加重其刑。
    另被告係幫助犯，斟酌其犯罪情節，依刑法第30條第2 項規
    定，減輕其刑；並依法先加後減。
四、爰審酌被告不顧政府近年來為查緝犯罪，大力宣導民眾勿因
    出售、出借帳戶或提供資料因而成為詐騙集團之幫兇，而仍
    交付上開帳戶資料予他人，且造成被害人之金錢損失，犯後
    除否認犯行外，從未表達悔意或欲賠償被害人之損失，態度
    非佳，暨其素行、生活狀況、犯罪之手段、被害人遭詐騙金
    額多寡等一切情狀，認公訴人於論告書中具體求處有期徒刑
    5 月尚嫌過重，故量處如主文所示之刑，並諭知易科罰金之
    折算標準，以示懲儆。
五、末被告已將上開帳戶之晶片金融卡（含密碼）交予對方，此
    業已認定如前，既已交付，則上開物品即非屬被告所有，此
    外亦別無法定應沒收之事由存在，縱不能證明該等物品業已
    滅失，亦無從依法宣告沒收，附此敘明。
據上論斷，應依刑事訴訟法第299 條第1 項前段，刑法第339 條
第1 項、第47條第1 項、第30條第1 項前段、第2 項、第41條第
1 項前段，刑法施行法第1 條之1 第1 項、第2 項前段，判決如
主文。
本案經檢察官林彥均到庭執行職務。
中　　華　　民　　國　 100　　年　　2 　　月　　17　　日
                  刑事第五庭  審判長法　官　黃程暉
                                    法  官  李小芬
                                    法  官  吳勇毅
上正本證明與原本無異。
如不服本判決應於收受送達後10日內向本院提出上訴書狀，並應
敘述具體理由；其未敘述上訴理由者，應於上訴期間屆滿後20日
內向本院補提理由書（均須按他造當事人之人數附繕本）「切勿
逕送上級法院」。告訴人或被害人如對於本判決不服者，應具備
理由請求檢察官上訴，其上訴期間之計算係以檢察官收受判決正
本之日期為準。
                                    書記官  游秀珠
中　　華　　民　　國　 100　　年　　2 　　月　　17　　日
附錄本案論罪科刑之法條：
中華民國刑法第339條
（普通詐欺罪）
意圖為自己或第三人不法之所有，以詐術使人將本人或第三人之
物交付者，處5 年以下有期徒刑、拘役或科或併科1 千元以下罰
金。
以前項方法得財產上不法之利益或使第三人得之者，亦同。
前二項之未遂犯罰之。
中華民國刑法第30條
（幫助犯及其處罰）
幫助他人實行犯罪行為者，為幫助犯。雖他人不知幫助之情者，
亦同。
幫助犯之處罰，得按正犯之刑減輕之。
